【裁判字號】    92,交聲,89
【裁判日期】    920606
【裁判案由】    違反道路交通管理處罰條例聲明異議
【裁判全文】
臺灣基隆地方法院交通事件裁定                      九十二年度交聲字第八九號
    原處分機關 交通部公路總局台北區監理所基隆監理站
    異  議  人
    即受處分人  甲○○
右列受處分人因違反道路交通管理處罰條例案件，對於交通部公路總局台北區監理所
基隆監理站於中華民國九十二年五月九日所為之裁決（原處分案號：基監字第裁四二
─Ｚ00000000號），聲明異議，本院裁定如左：
  主    文
原處分撤銷。
甲○○不罰。
  理    由
一、原處分意旨略以：受處分人即異議人甲○○於民國九十二年二月一日（裁決書誤
    繕為一月三十日）下午五時十五分許駕駛其所有車牌號碼二Ｐ─五一六六號自小
    客車，在國道三號公路北向十五公里處，以時速一四六公里超速行駛，並拒絕停
    車接受稽查而逃逸，爰依道路交通管理處罰條例第三十三條第一項、第六十條第
    一項之規定，裁處新台幣六千元，並記違規點數二點，於法應無不合等語。
二、異議意旨則略以：異議人甲○○經警舉發當時人在南部，且於二月初的下午五點
    多，天色已屬昏暗，員警以目視快速離去的車輛顏色及車牌號碼之準確度令人質
    疑，加上無法提出違規照片佐證，為此聲明異議，請求撤銷原處分等語。
三、經查：異議人辯稱所舉發違規時間及事實，與其人在南部並未行經違規地點等情
    ，雖未經異議人提出相關資料，無客觀之證據可資佐證，然衡諸本件係由警員乙
    ○○到院證稱：「當天是我和同仁林文山在國三公路十五公里路肩執勤，是由林
    文山拿雷射槍站在巡邏車外測量超速，我坐在巡邏車內負責查電腦及聽無線電，
    當時林文山測到壹台超速的車輛並進行攔停，但超速車輛超過巡邏車一、二十公
    尺後，又加速逃離，我從巡邏車內看到這輛超速車車牌後面是五一六六，至於前
    面的車牌號碼沒有看到，後來林文山告訴我，他看到的車號是二Ｐ─五一六六中
    華黑色轎車（庭呈舉發車輛登記表），我馬上向勤務中心查詢，我們報車號、顏
    色及廠牌，結果勤務中心表示都吻合，才把車籍資料報給我們，才會在現場逕行
    舉發」等語，顯然員警係在超速車輛超速並加速逃逸之急迫情況下，以目視方式
    ，臨時抄錄汽車牌號進行舉發，警員乙○○雖主觀上自認並未抄錄錯誤，惟人類
    之視力畢竟受有先天限制，尤其一面小小之汽車車牌上登錄有二個英文字母、四
    個阿拉伯數字及中間一小橫槓，縱使在汽車未行駛之靜止狀態下，一般人要瞬間
    正確無誤辨識出眼前之全部英文字母及阿拉伯數字，亦需耗費相當之眼力及時間
    ，更遑論汽車在相當之速度下行駛，不僅車身晃動，且高速公路上往來之高速行
    駛車輛亦難免斷斷續續遮擋目視者之視線，加上目視者與汽車間具有相當之視覺
    角度；何況，本件違規舉發係於二月一日下午五時十五分許，係春季傍晚時分，
    天色較暗，警員是否能在瞬間正確無誤抄錄全部車號，實難令人無疑，且本件復
    未能以較客觀之採證方式（例如：拍照或攝影），留存日後可供進一步研判之證
    據，難認現場執法者已盡客觀、妥當之舉證責任，不應將執法者可能目視車號錯
    誤之危險性歸責於人民。
四、綜上所述，本件既無足夠客觀積極之證據，足證異議人即當場違規之駕駛人或該
    輛違規之汽車確為異議人所有二Ｐ─五一六六號之自小客車，原處分機關據以裁
    處異議人罰鍰六千元，並記違規點數二點，顯有未當。異議人之異議為有理由，
    爰依法撤銷原處分，另裁定不罰。
據上論斷，應依道路交通案件處理辦法第二十條，裁定如主文。
中      華 民      國    九十二    年      六      月      六      日
                                    臺灣基隆地方法院交通法庭
                                          法  官  何  怡  穎
右正本證明與原本無異。
如不服本裁定，得於裁定書送達之翌日起五日內，以書狀述理由，向本庭提起抗告
。
                                          書記官  李  繼  業
中      華      民      國    九十二    年      六      月      十一    日


司法院資訊處製作；財團法人民間司法改革基金會備份。
